臺灣高雄地方法院刑事判決　　　　　　　94年度訴字第2313號
公　訴　人　臺灣高雄地方法院檢察署檢察官
被　　　告　甲○○○　24歲.
上列被告因偽造文書等案件，經檢察官提起公訴（94年度偵字第
8947號），本院判決如下：
    主  文
甲○○○行使偽造私文書，足以生損害於公眾及他人，處有期徒
刑月，如易科罰金，以佰元折算壹日。
被訴傷害部分公訴不受理。
    事  實
一、甲○○○為越南籍女子，與丙○○原為夫妻，二人於民國九
    十三年九月七日離婚。丙○○在離婚前曾購買車號ＷＦＯ—
    九三一號、ＱＥ九—五六九號輕型機車各一輛，將該二輛機
    車登記在自己名下，並將其中車號ＷＦＯ—九三一號機車交
    由甲○○○使用。甲○○○於離婚後，竟意圖為自己不法之
    所有，於九十四年三月初某日，在丙○○位於高雄縣旗山鎮
    ○○里○○路一九四號之租屋處，趁丙○○不注意之際，竊
    取丙○○所有之印章、身分證、上開二輛機車之行車執照，
    得手後將上開物品連同自己之居留證、原來即持有之上開機
    車保險證等資料，交給不知情之鍾享達代辦機車過戶手續，
    鍾享達再委託不知情之宋劉梅招代辦，宋劉梅招乃於九十四
    年三月三日，填寫汽機車過戶登記書二份，在該二份過戶登
    記書上「原車主名稱」欄蓋用前開「丙○○」之印章，表示
    丙○○願將上開二輛機車過戶予甲○○○之意，並將上開過
    戶登記書、證件等物交予交通部公路總局高雄區監理所旗山
    監理站承辦人員吳季恬（原名吳奕君）以便申辦機車過戶登
    記事宜；甲○○○以此方式盜用丙○○之印章、偽造丙○○
    表示同意將機車過戶之汽機車過戶登記書二份並行使之，致
    不知情之吳季恬把丙○○將上開二輛機車過戶予甲○○○之
    不實事項登載於其職務上所掌之公文書即監理站車籍資料電
    腦檔案上，足以生損害於公路監理機關對於車籍資料管理之
    正確性及丙○○。
二、案經丙○○訴由高雄縣政府警察局旗山分局報請臺灣高雄地
    方法院檢察署檢察官偵查起訴。
    理  由
壹、有罪部分：
一、訊據被告甲○○○對於在上開時、地取得告訴人丙○○所有
    之印章、身分證、行車執照等物，及委託他人辦理上開車號
    ＷＦＯ—九三一號、ＱＥ九—五六九號輕型機車過戶登記等
    事實均坦承不諱，惟矢口否認有何竊盜或偽造私文書、使公
    務員登載不實之犯行，辯稱：上開二輛機車都是伊出錢買的
    ，是丙○○自己同意將車子過戶到伊名下，所以把印章、身
    分證、行車執照交給伊去辦理過戶手續云云。經查：
  (一)程序方面：
  1.證人鍾享達、宋劉梅招、吳季恬均曾於檢察官偵查中到庭具
    結作證，並無證據證明渠等上開向檢察官所為之言詞陳述有
    何顯不可信之情況，則上開言詞陳述依刑事訴訟法第一百五
    十九條之一第二項規定，自得為證據。
  2.卷附離婚協議書一份、車籍資料作業系統車主變更畫面、汽
    機車過戶登記書各二份，均屬被告以外之人於審判外之書面
    陳述，而公訴人及被告就上開書面陳述，均於審判程序同意
    作為證據（見本院九十四年十一月十六日審判筆錄），本院
    審酌該書面陳述作成之情形尚屬正常，並無何不當之情形，
    且與待證事實有關聯性，認適當作為證據，故上開書面陳述
    依刑事訴訟法第一百五十九條之五第一項規定，均具有證據
    能力。
  (二)實體方面：
  1.被告與告訴人原為夫妻，二人於九十三年九月七日離婚，被
    告係於上開時、地取得告訴人所有之印章、身分證、車號Ｗ
    ＦＯ—九三一號、ＱＥ九—五六九號輕型機車行車執照等物
    後，將上開物品連同自己之居留證、原來即持有之上開機車
    保險證等資料予機車行老闆鍾享達，委託其代為辦理將上開
    二輛機車過戶登記至自己名下事宜之事實，業據被告自承在
    卷，核與證人鍾享達、告訴人分別於檢察官偵訊、本院審理
    時證述、指訴之情節大致相符；又證人鍾享達另委託宋劉梅
    招代為辦理上開機車過戶事宜，宋劉梅招即於九十四年三月
    三日，填寫汽機車過戶登記書二份，並在該二份過戶登記書
    上「原車主名稱」欄蓋用前開「丙○○」之印章，將上開過
    戶登記書、證件等物交予交通部公路總局高雄區監理所旗山
    監理站承辦人員吳季恬申辦機車過戶登記事宜，吳季恬遂把
    告訴人將上開機車過戶予被告之事項登載於監理站車籍資料
    電腦檔案上等事實，亦經證人鍾享達、宋劉梅招、吳季恬於
    檢察官偵訊時證述明確，復有離婚協議書一份、車籍資料作
    業系統車主變更畫面、汽機車過戶登記書各二份附卷可稽，
    均堪認屬實。至告訴人於本院審理時固曾證稱：伊印章應該
    沒有正楷的，所以本件汽機車過戶登記書上的印章應該不是
    伊的印章云云（見本院九十四年十一月二日審判筆錄），惟
    被告始終供稱是從告訴人處取得印章，而告訴人於本院審理
    時先證稱：被告是在九十四年三月初到伊旗山鎮○○路一九
    四號租屋處把伊印章、身分證、行照拿走等語：旋又改稱：
    僅確定被告有偷走身分證、行車執照，但不確定有無一併偷
    走印章，因為印章會亂放，不確定被告有沒有拿走等語（見
    同上審判筆錄），可見告訴人無法確定印章未遭偷走，則被
    告所稱係由告訴人處拿到印章等語應可採信。從而，被告既
    已竊得告訴人真正之印章，自無另行盜刻印章供己使用之必
    要，是被告確實一併偷走告訴人之印章，將之盜蓋於前開汽
    機車過戶登記書上無疑。
  2.被告雖辯稱上開二輛機車都是伊出錢買的，是告訴人答應將
    車子過戶到伊名下，所以把印章、身分證、行車執照交給伊
    去辦理過戶手續云云，然告訴人已到庭證稱：上開機車係伊
    出資所買，一輛向旗山一間中古商購買，一輛向美濃某家機
    車店購買，伊沒有答應將機車過戶給被告等語（見同上審判
    筆錄），參以上開機車買入後均登記於告訴人名下，已如前
    述，若係由被告出資購買，衡情可直接登記於被告名下，並
    無登記於告訴人名下之必要，被告復未提出任何足以證明上
    開機車係伊出資購買，或告訴人已同意將機車過戶至伊名下
    ，主動交付印章、身分證、行車執照等物品之證據供本院調
    查，是被告上開所辯，均無足採。綜上所述，本件事證明確
    ，被告上開犯行已堪認定，應予依法論科。
二、按監理站車籍資料電腦檔案為電磁紀錄，藉電腦之處理所顯
    示出之符號，足以為表示其用意之證明，依刑法第二百二十
    條第二項規定，以文書論，上開電腦檔案自屬公路監理機關
    之公務員職務上所掌之公文書，是核被告所為，係犯刑法第
    三百二十條第一項普通竊盜罪、第二百十六條、第二百十條
    行使偽造私文書罪，及同法第二百十四條使公務員登載不實
    罪。起訴書就被告涉犯使公務員登載不實罪部分，雖未引用
    刑法第二百十四條條文，惟於犯罪事實欄已載明被告利用案
    外人宋劉梅招向監理機關申請辦理機車過戶事宜，使前開二
    輛機車由告訴人名下移轉登記至被告名下之事實，被告涉犯
    該罪部分堪認業經起訴，本院自應予以審究。被告利用不知
    情之案外人宋劉梅招在前開汽機車過戶登記書上盜蓋告訴人
    之印章，偽造該過戶登記書並行使之，使承辦公務員將前開
    過戶之不實事項登載於所掌公文書上，為間接正犯。被告在
    上開汽機車過戶登記書二份上分別盜蓋告訴人印章之行為，
    係基於單一犯意，以單一行為之數個舉動，接續進行同一犯
    行，而侵害同一法益，為接續犯，屬實質上一罪。而被告偽
    造前開汽機車過戶登記書二份並交付吳季恬而行使之，亦係
    基於單一犯意，以單一行為之數個舉動，接續進行同一犯行
    ，而侵害同一法益，為接續犯，屬實質上一罪。被告盜用告
    訴人印章蓋於前開汽機車過戶登記書上之行為，為偽造私文
    書之部分行為，其偽造私文書後持以行使，偽造之低度行為
    ，已為行使之高度行為所吸收，均不另論罪。被告所犯上開
    竊盜、行使偽造私文書、使公務員登載不實三罪間，有方法
    目的之牽連關係，應從一重之行使偽造私文書罪處斷。爰審
    酌被告貪圖不法利益，竊取告訴人之印章、身分證、行車執
    照等物，以如前所述之方式使公務員登載不實，將上開二輛
    機車過戶至自己名下，不僅侵害告訴人之權益，亦影響公路
    監理機關對於車籍資料管理之正確性，行為實有不當，惟念
    其並無經法院論罪科刑之前科，有臺灣高等法院被告前案紀
    錄表在卷可憑，素行尚可，且告訴人已於本院審理時表示不
    想再追究被告上開行為（見本院九十四年十月六日準備程序
    筆錄），及被告犯罪動機、目的、手段等一切情狀，量處如
    主文所示之刑，並諭知易科罰金之折算標準，以資懲儆。
貳、公訴不受理部分：
一、公訴意旨另以：被告甲○○○於九十四年四月一日九時許，
    乘坐由丙○○駕駛之車輛沿國道十號公路往高雄市方向行駛
    ，途中二人因細故發生爭執，竟因而互毆，致丙○○受有右
    眼附近手指抓傷零點五公分、一點五公分各一處及頭皮腫三
    乘三公分之傷害，甲○○○受有頭部、腿部多處淤傷之傷害
    （丙○○涉嫌傷害部分，業據甲○○○提出告訴，已由本院
    另行判處拘役三十日確定）。因認被告涉犯刑法第二百七十
    七條第一項傷害罪嫌。
二、按告訴乃論之罪，告訴人於第一審辯論終結前，得撤回其告
    訴；又告訴經撤回者，法院應諭知不受理之判決，並得不經
    言詞辯論為之。刑事訴訟法第二百三十八條第一項、第三百
    零三條第三款、第三百零七條分別定有明文。
三、本件被告甲○○○因傷害案件，經檢察官提起公訴，認係犯
    刑法第二百七十七條第一項之傷害罪嫌。依同法第二百八十
    七條前段之規定，須告訴乃論。茲因告訴人丙○○於本院審
    理中撤回告訴（見本院九十四年十月六日準備程序筆錄），
    揆諸前開法條，被告被訴傷害部分爰不經言詞辯論，逕為諭
    知不受理之判決。
、同案被告丙○○被訴傷害部分，業經本院另於九十四年八月
    二十九日以九十四年度簡字第四九四八號判處拘役三十日，
    於九十四年九月二十九日確定，附此敘明。
據上論斷，應依刑事訴訟法第二百九十九條第一項前段、第三百
零三條第三款、第三百零七條，刑法第二百十六條、第二百十條
、第三百二十條第一項、第二百十四條、第五十五條、第四十一
條第一項前段，罰金罰鍰提高標準條例第一條前段、第二條，判
決如主文。
本案經檢察官乙○○到庭執行職務。
中　　華　　民　　國　　94　　年　　11　　月　　30　　日
                  刑事第五庭    審判長法　官  李嘉興
                                      法　官  陳君杰
                                      法  官  楊筑婷
以上正本證明與原本無異。
如不服本判決，應於收受送達後10日內向本院提出上訴書狀。
中　　華　　民　　國　　94　　年　　12　　月　　 1　　日
 　　　　　　　　　　　　　　　       書記官  林雯琪
附錄本案論罪科刑法條
中華民國刑法第二百十條
偽造、變造私文書，足以生損害於公眾或他人者，處五年以下有
期徒刑。
中華民國刑法第二百十四條
明知為不實之事項，而使公務員登載於職務上所掌之公文書，足
以生損害於公眾或他人者，處三年以下有期徒刑、拘役或五百元
以下罰金。
中華民國刑法第二百十六條
行使第二百十條至第二百十五條之文書者，依偽造、變造文書或
登載不實事項或使登載不實事項之規定處斷。
中華民國刑法第三百二十條第一項
意圖為自己或第三人不法之所有，而竊取他人之動產者，為竊盜
罪，處五年以下有期徒刑、拘役或五百元以下罰金。
